【裁判字號】    92,交聲,77
【裁判日期】    920725
【裁判案由】    聲明異議
【裁判全文】
臺灣嘉義地方法院交通事件裁定                      九十二年度交聲字第七七號
    原處分機關  交通部公路局嘉義區監理所
    異  議  人  甲○○
    即受處分人
右列異議人即受處分人因違反道路交通管理處罰條例案件，對於原處分機關即交通部
公路局嘉義區監理所中華民國九十二年二月二十五日所為之處分（嘉監裁字第裁七○
－Ｌ00000000號裁決書）聲明異議，本院裁定如左：
    主  文
原處分撤銷。
甲○○不罰。
    理  由
一、本件原處分機關以：受處分人甲○○於民國九十一年十一月十六日上午十時五十
    六分許，駕駛車牌號碼ＳＺ－九０四七號自用小貨車，沿臺三線二八六公里一百
    公尺處由北往南行駛，行經竹崎鄉○○路口欲右轉時，竟未依規定保持適當之安
    全間隔，適同向之乙○○騎乘車號ＴＡＥ—三四七號輕型機車亦欲通過該路口，
    二車因而發生碰撞，肇事致人受傷，異議人因此遭嘉義縣警察局舉發上開違規事
    項，原處分機關依據道路交通管理處罰條例第四十八條第一項第一款及第六十一
    條第三項第一款，裁決受處分人罰鍰新臺幣（下同）六百元，並吊扣駕駛執照三
    個月。
二、異議人即受處分人則以：其駕駛上開自小貨車於前揭交岔路口，在行向燈號轉換
    為綠燈時即緩慢右轉，突被由後駛至之乙○○上開機車追撞，因此其無違規行為
    等語資為抗辯。經查，本件原處分機關認定異議人有上開違規行為，無非係以員
    警之舉發單及查復函為依據。惟查，嘉義縣警察局九十二年一月三十日嘉縣警交
    字第０九二００二八三三二號函文（見原處分機關異議卷宗）雖函覆原處分機關
    其舉發異議人上開違規行為無誤，惟除簡錄異議人及乙○○有關車速及行向之筆
    錄外，並未說明其認定之證據，因此，原舉發機關對於何以認定異議人有「未依
    規定保持適當之安全間隔距離肇事致人受傷」之違規行為，並未提出說明，完全
    未作說明即舉發異議人違規，實有未當，而原處分機關對於其何以認定異議人有
    上開違規行為，亦僅根據原舉發機關未作任何說明之函覆為依據，其裁罰是否有
    證據加以支持，亦屬可疑。況本院依據道路交通安全事故調查報告表所繪之現場
    圖及現場照片觀之，異議人所駕駛之自小貨車係自外側快車道右轉，機車倒地之
    刮地痕位置起點，距離快慢車道之分隔線僅約一公尺，而機車撞及自小貨車之撞
    擊點係在自小貨車之右後車輪處，參以乙○○亦於警訊中自承：「我車於肇事前
    ，行駛於外側快車道上（略偏右），因事發突然，我來不及煞車閃避」、異議人
    陳述：「我車於肇事地點停紅燈，剛綠燈起步，便聽到我車右後方傳來碰撞聲」
    等語，足見乙○○駕駛輕機車，駛入快車道，並未注意車前狀況而肇事，由後擦
    撞前車，為肇事原因，異議人應無肇事因素，本件經送臺灣省嘉雲區車輛行車事
    故鑑定委員會鑑定結果，亦同此認定，有該委員會九十二年七月一日函文一紙附
    卷可稽。
三、綜上所述，本件原舉發機關與原處分機關對於何以認定異議人有「未依規定保持
    適當之安全間隔距離肇事致人受傷」之違規行為，並未提出確切之說明，其等未
    提出確切之說明即遽爾對異議人裁罰，甚為不當。再者，本院依據卷內所附之車
    禍現場資料觀之，尚難認異議人確有「未依規定保持適當之安全間隔距離肇事致
    人受傷」之違規行為達一般人可確信之程度。本件既無明確之證據可證明異議人
    確有員警舉發之交通違規情形，而原處分機關僅依據原舉發機關未附理由之函覆
    ，未予詳查，即遽而認定受處分人有舉發違規通知單所載之違規事實，據以為上
    開裁決，實屬未洽，本件既無法證明異議人有「未依規定保持適當之安全間隔距
    離肇事致人受傷」之違規情形達一般人可確信之程度，自應不罰，原處分機關之
    裁罰即有不當，應予撤銷。
據上論斷，應依道路交通案件處理辦法第二十條，裁定如主文。
中      華      民      國      九十二      年      七    月  二十五    日
                                臺灣嘉義地方法院交通法庭
                                    審判長法  官  夏  金  郎
                                          法  官  劉  瓊  雯
                                          法  官  陳  俞  婷
右正本證明與原本無異。
如不服本裁定，應於裁定送達後五日內向本院提出抗告狀（應附繕本）。
中      華      民      國      九十二      年      七    月  二十九    日
                                          書記官  李  彩  娥


司法院資訊處製作；財團法人民間司法改革基金會備份。
